【裁判字號】    89,簡上,359
【裁判日期】    900518
【裁判案由】    履行契約
【裁判全文】
臺灣板橋地方法院民事判決              八十九年度簡上字第三五九號
    上  訴  人  丁○○
    上  訴  人  甲○○
    訴訟代理人  乙○○
    被上訴人    丙○○
右當事人間請求履行契約事件，上訴人對於中華民國八十九年七月三日本院三重簡易
庭八十九年度重簡字第二三號第一審判決提起上訴，本院判決如左：
    主  文
上訴駁回。
第二審訴訟費用由上訴人負擔。
    事  實
甲、上訴人方面：
一、聲明：求為判決：
（一）原判決不利於上訴人之部分廢棄。
（二）右廢棄部分，被上訴人應再給付上訴人丁○○、甲○○各新台幣（下同）五萬
      二千五百元及自民國八十九年一月十六日起至清償日止按年息百分之五計算之
      利息。
二、陳述：除與原判決記載相同者，茲引用之外，補稱：
    系爭土地之建物門牌為台北縣三重市○○路二之二號，目前確由被上訴人出租於
    億昇利實業有限公司蔡岳霖經營五金百貨量販店，因此被上訴人辯稱系爭土地係
    其供開設餐廳之用，顯非實在，更何況，縱使系爭土地係供其個人開設餐廳之用
    ，上訴人仍得請求其履行契約，給付相當於租金之收益，惟原審未查明事實，率
    而採信被上訴人之言，誤以為系爭土地自八十八年十月一日起供被上訴人開餐廳
    之用，實有違誤。
三、證據：除援用第一審所提證據外，補提億昇利實業有限公司名片影本、租賃契約
    書影本、甲○○戶籍謄本、律師函影本各一份、照片六張為證，並聲請訊問證人
    蔡岳霖。
乙、被上訴人方面：
一、聲明：求為判決：駁回上訴。
二、陳述：除與原判決記載相同者，茲引用之外，補稱：
    本件合夥契約約定由伊承租土地，其他人出資購買洗車設備，合夥作電腦洗車業
    務，六年後因設備損壞，沒有繼續做電腦洗車，伊要求上訴人重行出資購買設備
    ，上訴人不同意，是合夥契約業已終止。縱算合夥契約未終止，然合夥事務包括
    電腦洗車及其他合夥人全體同意之業務，亦即包括兩造於八十六年十月一日將洗
    車廠出租訴外人黃進行部分，惟上開出租黃進行之租約至八十九年九月已到期，
    嗣後兩造間並未再約定經營何項業務，是合夥關係業已陷入停頓之情況，而被上
    訴人八十九年十月起並未將土地出租他人，上訴人亦未舉證合夥人曾約定再經營
    何項業務，從而，上訴人不得主張被上訴人履行契約再給付上訴人各五萬二千五
    百元。至於合夥之土地是伊租的，其上房子是伊蓋的，其雖於八十九年四月底五
    月初將之房子租給蔡岳霖之租金，上訴人並無分配權利。
三、證據：援用第一審所提證據。
    理  由
一、本件上訴人起訴主張上訴人甲○○、被上訴人與訴外人潘同基、洪中海合夥於台
    北縣三重市○○路經營電腦洗車業務，每人股份各為四分之一，嗣後訴外人洪中
    海將股份轉讓於上訴人丁○○，訴外人潘同基將股份轉讓予被上訴人。兩造於八
    十六年十月一日起將上開洗車廠以良吉洗車廠名義出租於訴外人黃進行，每月租
    金七萬元，租期至八十八年九月三十日止，依兩造合夥比例，上訴人每人每月應
    可分得一萬七千五百元，但因被上訴人主張由伊接洽上開出租業務，遂兩造協議
    上訴人每月分一萬六千五百元，餘由被上訴人取得。惟自八十七年十月起，被上
    訴人未分配租金予上訴人丁○○，僅分配上訴人甲○○至八十八年九月三十日止
    ，而自上開租期屆滿後即八十八年十月一日起，以自己名義與第三人簽訂租約，
    未再將租金分配予上訴人，故被上訴人應分配上訴人丁○○二十五萬零五百元（
    八十七年十月起至八十八年九月止為十九萬八千元、八十八年十月起至十二月止
    為五萬二千五百元），上訴人甲○○八十八年十月至十二月止之五萬二千五百元
    。又兩造各出資三分之一購買貨櫃一個供洗車廠使用，嗣後將貨櫃出租他人，每
    月可得租金五千五百元，依約定每人每月可分得一千八百三十三元，惟被上訴人
    自八十七年二月起自行收取上開貨櫃租金，未分配予上訴人二人，故被上訴人積
    欠上訴人各四萬二千一百五十九元，惟上訴人丁○○曾預扣應給付被上訴人之三
    萬八千元，是貨櫃部分被上訴人積欠上訴人丁○○四千一百五十九元、甲○○四
    萬二千一百五十九元。上訴人本於合夥契約之法律關係請求被上訴人給付上訴人
    丁○○二十五萬四千六百五十九元（198000+52500+4159=254659）、上訴人甲○
    ○九萬四千六百五十九元（52500+42159=94659）（原審判命被上訴人給付上訴
    人丁○○二十萬二千一百五十九元，即八十七年十月起至八十八年九月止之十九
    萬八千元、貨櫃租金四千一百五十九元；給付上訴人甲○○貨櫃租金四萬二千一
    百五十九元部分；此部份均未據被上訴人聲明不服，已告確定）。被上訴人則以
    合夥關係已於八十六年間因洗車設備損害而終止，況且目前出租蔡岳霖部分，並
    非兩造之合夥事業，無必要再給付上訴人任何款項等語資為抗辯。
二、上訴人主張兩造為合夥人，而合夥比例為上訴人各四分之一，被上訴人為二分之
    一等情，業據提出合夥契約書影本、讓渡書影本各一件為證，復為被上訴人所自
    認無訛，該部分事實堪信為實在。惟雙方爭執合夥契約是否因洗車廠設備毀損而
    終止？被上訴人是否於八十八年十月至十二月間將合夥土地出租予他人？合夥契
    約倘未終止，上訴人是否得依合夥契約之法律關係請求被上訴人分配八十八年十
    月至十二月之租金利益？茲敘述如下：
（一）依上訴人甲○○、被上訴人、訴外人潘同基、洪中海所書立之合夥契約書第二
      條之記載：「合夥事務之種類：(1)全電腦快速洗車(2)其他經合夥人全體同意之
      業務」，第四條「合夥事務存續之期間至合夥事務所需土地（台北縣三重市○
      ○路口衛生所旁）經政府依法徵收為止」，據此合夥書，兩造之合夥事務不限
      於電腦洗車，尚包括經其他合夥人同意之業務，且合夥存續期間至政府徵收合
      夥土地為止，是合夥事務並未因洗車設備損壞而終止，被上訴人辯稱合夥事業
      已告終止之言，顯與證據不符，不足為信。
（二）兩造合夥事務除電腦洗車業務外，尚包括合夥人全體同意之業務，是兩造將合
      夥土地以良吉洗車廠名義出租予訴外人黃進行一節，自屬合夥事務，並無疑問
      ，然於八十八年九月三十日租約屆滿後，自八十八年十月一日起至十二月三十
      一止，上訴人主張被上訴人自行將合夥土地出租第三人開設餐廳，收取租金一
      節，為被上訴人所否認，然上訴人並未提出確實證據證明上訴人將合夥土地出
      租他人牟利。而被上訴人自承於八十九年四、五月間將系爭土地出租於第三人
      蔡岳霖收取租金部分，與本件上訴請求（上訴人請求分配八十八年十月至十二
      月之合夥利益）無涉。況且縱算上訴人所稱被上訴人未經其他合夥人同意擅自
      將合夥土地出租他人收取租金之言屬實，然如前所述，兩造合夥事務侷限於電
      腦洗車業務或經全體合夥人同意之業務，且上訴人自承八十八年十月一日後被
      上訴人出租合夥土地一節未得渠等同意等語（參見九十年五月四日言詞辯論筆
      錄），準此，不論被上訴人出租他人或自行開設餐廳或者租給蔡岳霖經營五金
      量販店，均非屬合夥事業之範圍，自不得依合夥契約之法律關係請求合夥利益
      之分配至被上訴人是否構成債務不履行抑或侵權行為，係屬別一問題，與本件
      上訴人請求分配合夥利益無涉，附此敘明。
三、綜上所述，上訴人請求被上訴人給付八十八年十月至十二月分配合夥利益於法無
    據，不應淮許，其就該部分所為假執行之聲請亦失所附麗，應併予駁回。原審就
    此部分駁回上訴人之請求，於法並無不合。上訴意旨指摘原判決此部分不當，求
    予廢棄改判，為無理由，應駁回其上訴。
四、本件事證已臻明確，兩造其餘主張陳述及證據，於判決結果尚不生影響，遂毋庸
    一一論列，上訴人請求訊問證人蔡岳霖，亦無必要，併此敘明。
五、據上論結，本件上訴為無理由，依民事訴訟法第四百三十六條之一第三項、第四
    百四十九條、第八十五條第一項前段、第七十八條，判決如主文。
中      華      民      國    九十      年      五    月    十八        日
                                            臺灣板橋地方法院民事第四庭
~B審判長法  官  高文淵
~B      法  官  解惟本
~B      法  官  絲鈺雲
右正本證明與原本無異。
本判決不得上訴。
中      華      民      國    九十      年    五      月    十八    日
~B      法院書記官  王政煌


司法院資訊處製作；財團法人民間司法改革基金會備份。
